臺灣高等法院民事判決　　　　　　　　 95年度上易字第524號
上　訴　人　壬○○
　　　　　　丁○○
　　　　　　戊○○
　　　　　　乙○○
　　　　　　己○○
　　　　　　丙○○
　　　　　　甲○○
　　　　　　庚○○
共　　　同
訴訟代理人　陳傳中律師
複　代理人　張信陽律師
被　上訴人　鐘國相
訴訟代理人　陳清進律師
　　　　　　葉韋良律師
　　　　　　張瑄律師
上列當事人間請求確認合夥股份等事件，上訴人對於中華民國95
年4 月21日臺灣台北地方法院94年度訴字第3240號第一審判決，
提起上訴，本院於96年5月15日言詞辯論終結，判決如下：
    主  文
上訴駁回。
第二審訴訟費用由上訴人負擔。
    事實及理由
一、被上訴人於原審主張：
  (一)兩造為合夥，於民國（下同）91 年12月1日簽訂「蘇州向和
    自動控制設備有限公司合夥契約書」（下稱系爭合夥契約書
    ），約定共同出資新台幣（下同）34,650,0 00元，分為3,4
    65 股，每股1萬元，成立「蘇州向和自動控制設備有限公司
    」合夥（下稱蘇州向和公司）。其中被上訴人出資620 萬元
    ，享有620股之合夥股份，依本件合夥契約書第31 條規定：
    「專業經理人執行合夥事務，報酬由合夥人會議核定之，但
    為合夥所代支出之費用或執行事務致受損害之賠償均得向合
    夥請求償還」。查被上訴人經全體合夥人選任為專業經理人
    ，並按月由合夥支付被上訴人薪資人民幣4,000元及新台幣8
    萬元。惟自92年2月份起至93年1月份止，共計12個月，每月
    薪資中關於新台幣8 萬元部分，迄尚未給付，共積欠被上訴
    人新台幣96萬元；又上訴人等於93 年12月6日，以被上訴人
    向蘇州向和公司成立到93年10月18日止，「因個人因素造成
    帳面不清」之不實理由，以合夥人會議決議被上訴人個人對
    本件合夥之股份應扣減220股，只承認被上訴人享有400股股
    份，且決議積欠被上訴人之薪資96萬元不予支付。雖經被上
    訴人當場表示反對，但上訴人仍作成上開決議，爰依據兩造
    間之合夥契約，提起本訴，求為確認被上訴人辛○○與上訴
    人壬○○、丁○○、戊○○、乙○○、己○○、丙○○、甲
    ○○、庚○○、張加閎、鍾志宏間就合夥經營之合夥團體「
    蘇州向和公司」之合夥股份， 除兩造無爭議之400股（出資
    額新台幣400萬元）外， 另有220股（出資額新台幣220萬元
    ）存在。合夥團體即「蘇州向和公司」應給付被上訴人新台
    幣96萬元，暨自原起訴狀繕本送達翌日起至清償日止，按年
    息百分之五計算之利息等語。
二、上訴人則以：蘇州向和公司係於90 年12月5日由境外控股公
    司新蓮集團有限公司轉投資設立，上訴人係於91年間才陸續
    投資蘇州向和公司，是以蘇州向和公司既然係在大陸合法成
    立之公司組織，有獨立的法人格，則被上訴人請求薪資部分
    應向有獨立法人人格之大陸蘇州向和公司請求；又合夥事業
    既已依法登記為法人，各股東按出資額登記股權，是以被上
    訴人應請求大陸蘇州向和公司登記其出資額等語置辯。
三、原審判決確認與上訴人壬○○、丁○○、戊○○、乙○○、
    己○○、丙○○、甲○○、庚○○間合夥經營之合夥團體「
    蘇州向和公司」，被上訴人所有之合夥股份除兩造無爭議之
    肆佰股（出資額肆佰萬元）外，另有貳佰貳拾股（出資額貳
    佰貳拾萬元）存在。被上訴人與上訴人壬○○、丁○○、戊
    ○○、乙○○、己○○、丙○○、甲○○、庚○○間合夥經
    營之合夥團體「蘇州向和公司」應給付被上訴人玖拾陸萬元
    ，及自九十四年七月十五日起至清償日止，按年息百分之五
    計算之利息。上訴人就命96萬元本息部分，提起上訴，求為
    原判決命其給付被上訴人96萬元本息部分廢棄，駁回被上訴
    人於原審之訴（其餘部分已確定），其除引用於原審之陳述
    外，補陳略以：
  (一)被上訴人在執行合夥業務期間，有侵吞公款之嫌，兩造協議
    在釐清上開爭議之後，再行計算被上訴人應得之報酬。但經
    大陸蘇州市方本會計師事務所審查，被上訴人確實有將公款
    人民幣598,323.89元侵吞入己，包括92年間賣出價值人民幣
    192,133.44元之貨品，、93年間賣出價值人民幣343,781.40
    元之貨品，均於收取貨款之同時未開立發票，亦未將之繳回
    合夥事業，另被上訴人於91至93年間，共計賣出價值人民幣
    197,080.20元廢料，亦未將之繳回合夥事業，合計金額為人
    民幣732,995. 04元（192,133.44 + 343,781.40 +197,080.
    20 =732,995.04）。另扣除被上訴人繳回合夥事業而漏未記
    入會計帳冊之金額人民幣134671.15 元，合計為598,323.89
    元。茲有會計師審計報告及蘇州市公證處公證書影本為憑，
    而被上訴人卻不願就該部分之公款作說明，只請求合夥團體
    給付報酬，有違合夥契約及兩造先間前之協議。
  (二)關於上開被上訴人積欠公司之款項，直至2006年底，上訴人
    詳細蒐羅後，始在公司之警衛室找出相關單據，從而始能據
    以將該金額載入會計帳冊中，而重新修正2004年之財務報表
    ，並非謂庚○○指示會計師修改財務報表。
  (三)被上訴人對上訴人所提出2003、2004年間客戶未要求開立發
    票之交易金額，並未否認，所爭執者唯該等金額業以匯入陳
    繼明之帳戶，惟伊並未提出任何證據足堪證明，應認該款項
    確由被上訴人所侵吞，洵無疑問。
  (四)上訴人就被上訴人所侵吞之公款人民幣598,323.89元，以95
    年5月12日至19日間之平均匯率1:3.94674換算新台幣約為2,
    361,428元，上訴人爰依民法第334條規定，主張抵銷被上訴
    人於原審所請求之報酬96萬元，扣除後被上訴人尚積欠上訴
    人新台幣1,401,428元等語。
四、被上訴人請求駁回上訴，其除引用於原審之陳述外，補陳略
    以：
  (一)被上訴人負責經營蘇州向和公司期間，對於客戶未要求開立
    發票之交易，均依合夥事業之要求，將款項直接存入單獨設
    立之陳繼明帳戶中，而該帳戶係合夥事業用作支付派駐大陸
    台幹之房屋租金或給付台幹部分薪資等之用，並非如上訴人
    所稱該等貨款均為被上訴人所私自收取，是以，上訴人所稱
    之上訴人所提上證二之應收未收明細表與實際情況不符，被
    上訴人否認之。
  (二)上訴人所提出之上證一號、上證二號之應收未收明細帳及發
    貨單影本，均模糊不清，內容難以辯識，且未經被上訴人具
    名，被上訴人否認其真正：
  (三)上訴人所提出上證三號之0000-0000 年之廢料收入，並非被
    上訴人所製作，且未有被上訴人之具名，上訴人主張係由被
    上訴人所製作，應由其負舉證之責，惟上訴人至今仍未舉證
    ，上訴人所述顯與事實不符。
  (四)蘇州向和公司於2004年10月18日之後被上訴人即退出經營，
    由庚○○接手經營，惟依蘇州方本會計師事務所出具之審計
    報告中，蘇州向和公司2004年度公司之財務報表並未有辛○
    ○積欠公司款項之批註或者是保留意見。上證四號之審計報
    告所稱積欠公司人民幣598,323.89元款項等情事，因與當時
    實際狀況不符，經被上訴人向蘇州方本會計師事務查詢為何
    二年度之審計報告會有所不同，經蘇州方本會計師事務回覆
    ，所謂被上訴人積欠公司人民幣598,323.89元係因庚○○於
    2006年1月3日傳真要求會計師列入審計報告中，並非會計師
    本身查帳之意見，更非被上訴人有積欠公司款項之情事，上
    訴人所稱積欠款項事宜，顯有誤導鈞院之情事。
  (五)上訴人指稱共計賣出廢料達人民幣197,080.20元，未繳回合
    夥事業。則上訴人至少應舉證被上訴人有將該廢料賣出之出
    貨單、客戶之簽收資料等，而被上訴人有將該款項收回之相
    關憑據等，惟上訴人未舉證，顯不足採信。
  (六)被上訴人負責經營蘇州向和公司係至2004年10月中止，既認
    被上訴人有虧空公款之情事，為何未於查帳結果當時即向被
    上訴人請求返還，乃時隔近2 年的時間始向被上訴人主張，
    顯見是臨訟杜撰之言。
  (七)被上訴人退出經營，由庚○○接手經營，被上訴人並未積欠
    公司任何款項至明等語。
五、被上訴人主張其經全體合夥人選任為專業經理人，並按月由
    合夥支付被上訴人薪資人民幣4,000元及新台幣8萬元，除人
    民幣外，自92年2月份起至93年1月份止，共計12個月，每月
    薪資中關於新台幣8 萬元部分，迄尚未給付，共積欠被上訴
    人新台幣96萬元等情，為上訴人所不爭，並有合夥契約書可
    稽，堪信被上訴人主張為真正。上訴人雖辯稱：被上訴人於
    92年間賣出價值人民幣192,133.44元之貨品，於收取貨款之
    同時未開立發票，亦未將之繳回合夥事業。於93年間賣出價
    值人民幣343,781.40元之貨品，於收取貨款之同時未開立發
    票，亦未將之繳回合夥事業。於91至93年間，共計賣出價值
    人民幣197,080.20元廢料，亦未將之繳回合夥事業。以上三
    項合計金額為人民幣732,995.04元（192,133.44 +343,781.
    40+ 197,080.20 =732,995.04），另扣除被上訴人繳回合夥
    事業而漏未記入會計帳冊之金額人民幣134671.15 元，合計
    為598,323.89元。以95年5月12日至19日間之平均匯率1:3.9
    4674換算新台幣約為2,361, 428元，上訴人就被上訴人所請
    求之報酬96萬元依法主張抵銷云云。惟按當事人主張有利於
    己之事實者，就其事實有舉證責任，民事訴訟法第二百七十
    七條定有明文，又同法第四百條第二項對經裁判之抵銷數額
    ，復明定有既判力，則主張抵銷之當事人就其主張抵銷之債
    權及數額確實存在之事實自負有舉證責任。本件上訴人既就
    被上訴人所主張之報酬金額尚未付清，並不爭執，惟以伊對
    被上訴人有返還欠款債權得主張抵銷相抗辯，依法自應就對
    被上訴人有前開債權存在負舉證責任。次按在大陸地區製作
    之文書，經行政院設立或指定之機構或委託之民間團體驗證
    者，推定為真正，台灣地區與大陸地區人民關係條例第七條
    定有明文，是經財團法人海峽交流基金會驗證證明之大陸地
    區文書，在有反證以前，仍須認該文書為真正（最高法院91
    年度台上字第2457號判決參照）。反之，在大陸地區製作之
    文書，若未經行政院設立或指定之機構或委託之民間團體驗
    證者，不能推定為真正。是上訴人就其在大陸地區製作之文
    書，應經行政院設立或指定之機構或委託之民間團體驗證，
    始得推定為真正。並就主張抵銷之債權及數額確實存在之事
    實負舉證責任，
六、本件上訴人辯稱被上訴人應返還合夥上開之欠款債權，並主
    張與被上訴人請求之報酬抵銷，雖據上訴人提出應收未收明
    細表、公司出貨單、廢料收入表、合夥事業審計報告等為證
    （見本院卷第44-108頁），惟被上訴人否認有應返還之任何
    欠款，並否認其文書之真正。按私文書之真正，如他造當事
    人有爭執者，則舉證人應負證其真正之責。即當事人提出之
    私文書必須真正而無瑕疵者，始有訴訟法之形式的證據力，
    此形式的證據力具備後，法院就其中之記載調查其是否與系
    爭事項有關，始有實質的證據力之可言（最高法院41年台上
    字第971 號判例參照）。查上訴人所提出應收未收帳款明細
    帳之發貨單據及0000- 0000年廢料收入（明細），均為大陸
    地區製作之文書，未經行政院設立或指定之機構或委託之民
    間團體驗證，有上訴人提出之上開應收未收帳款明細帳之發
    貨單據及0000-0000 年廢料收入（明細）可稽（見本院卷第
    44-95 頁），揆諸上開說明，難謂有形式證據力，自不足證
    明上訴人主張抵銷之債權及數額確實存在，且縱使尚有上開
    應收未收之帳款，上訴人並未舉證證明業經為被上訴人所收
    取，則其上開應收未收之帳款，仍為上訴人等合夥應收之帳
    款，上訴人請求被上訴人返還，亦非有據。至於上訴人雖提
    出經江蘇省蘇州市公證處及財團法人海峽交流基金會公證之
    審計報告，惟該公證書僅證明上訴人提出之審計報告與「原
    件相符。原件上蘇州方本會計師事務所有限公司的印鑑屬實
    。」有上訴人提出之公證書及審計報告可稽（見本院卷第96
    -127頁）。該審計報告之內容是否真實並非公證書所公證之
    對象，是則上訴人就審計報告內所載之盈虧，或被上訴人有
    應收未收之帳款，或因被上訴人應返還之帳款及其金額，上
    訴人仍應負舉證之責任。上訴人既未舉證證明被上訴人有應
    繳回合夥事業金額人民幣合計為598,323.89元（以匯率1:3.
    94674換算新台幣約為2,361,428元）之債權存在，有如前述
    ，則上訴人主張就其對被上訴人上開應返還合夥之帳款債權
    ，與被上訴人所請求之報酬96萬元抵銷云云，即無可取。
七、綜上所述，被上訴人主張為可採，上訴人抵銷之抗辯為無可
    取。從而，被上訴人本於合夥契約之法律關係，請求上訴人
    給付96萬元及法定遲延利息，為有理由，應予准許。是則原
    審判命上訴人如數給付，於法並無不合。上訴意旨指摘原判
    決不當，求予廢棄改判，為無理由，應予駁回。
八、本件事證已臻明確，兩造其餘之陳述及攻擊防禦方法，經審
    酌核與判決結果不生影響，不再一一論述，併予敘明。
據上論結，本件上訴為無理由，依民事訴訟法第449條第1項、第
78條、第85條第1項前段，判決如主文。
中　　華　　民　　國　　96　　年　　5 　　月　　29　　日
  　　　　　　　　　民事第八庭
                        審判長法　官  吳景源
　　  　　　　　　　　　      法　官  滕允潔
　　　  　　　　　　　　      法　官  連正義
正本係照原本作成。
不得上訴。
中　　華　　民　　國　　96　　年　　5 　　月　　29　　日
                              書記官  張永中
